【裁判字號】    92,重訴,15
【裁判日期】    921224
【裁判案由】    擄人勒贖
【裁判全文】
臺灣臺北地方法院刑事判決                          九十二年度重訴字第一五號
    公  訴  人  臺灣臺北地方法院檢察署檢察官
    被      告  乙○○  男  四.
    選任辯護人  盧國勳律師
                蕭銘毅律師
    被      告  丁○○  男  四.
    指定辯護人  本院公設辯護人  庚○○
右列被告因擄人勒贖案件，經檢察官提起公訴（九十一年度偵字第一四八九０號），
本院判決如左：
    主    文
乙○○意圖為自己不法之所有，結夥三人以上，攜帶兇器，以強暴、脅迫至使不能抗
拒而取他人之物並使其交付，處有期徒刑玖年。
丁○○意圖為自己不法之所有，結夥三人以上，攜帶兇器，以強暴、脅迫至使不能抗
拒而取他人之物並使其交付，處有期徒刑捌年。
    事    實
一、乙○○（綽號北投仔）與丁○○、辛○○（俟到案後另結）係舊識。因丁○○、
    辛○○分別積欠丙○○新台幣（下同）二萬元，辛○○亦積欠丁○○二十餘萬元
    ，九十一年五月二十一日辛○○央請乙○○為其解決在外積欠債務，乙○○因而
    得知丙○○頗有資力，乃與綽號「打狗」之己○○（未據起訴），及綽號「欽佩
    」、「瓠仔」之真實姓名、年籍不詳之男子，共同意圖為自己不法所有，基於強
    盜及妨害自由之犯意聯絡，先由乙○○藉詞處理辛○○及丁○○債務問題，要求
    當時尚無犯意聯絡之辛○○打電話通知丁○○至乙○○位於臺北縣蘆洲市○○街
    一二七號一樓之住處商談，當日二十一時許，乙○○、「欽佩」、「打狗」、「
    瓠仔」、辛○○、丁○○均至上址處所後，乙○○復以商談還款事宜為由，要求
    辛○○撥打丙○○所有之第0000000000號行動電話，邀丙○○於當日
    二十二時三十分許，在臺北市○○區○○路與民權東路口見面詳談，經聯繫後，
    丙○○不疑有他，隨即應允。丁○○、辛○○即乘坐由丁○○駕駛之車牌號碼七
    Ｎ—六四三號營業小客車在前，乙○○、「欽佩」、「打狗」及「瓠仔」則乘坐
    另一車號不詳之營業小客車跟隨在後，「欽佩」並攜帶不明質地堅硬之槍械形狀
    足供作為兇器使用之金屬物品一支（下稱金屬兇器），一同前往與丙○○相約之
    地點。丁○○與辛○○先行到達後，丙○○與其友人戊○○已於該處等候，丁○○、辛○○即與丙○○商討所欠債務之還款問題，大致商討完畢之際，「欽佩」
    隨即出現，並取出預藏之金屬兇器指向丙○○，要求丙○○上車，丙○○不能抗
    拒而坐上車牌號碼七Ｎ—六四三號營業小客車之後座，「欽佩」並命丁○○、辛○○上車，丁○○、辛○○見狀始知乙○○、「欽佩」、「打狗」、「瓠仔」共
    謀對於丙○○施行妨害自由及強盜犯行，丁○○、辛○○竟未拒絕，並萌生不法
    所有之意圖，起意參與本件犯行，而與乙○○、「欽佩」、「打狗」、「瓠仔」
    基於共同之犯意聯絡，丁○○遂上駕駛座，辛○○、「欽佩」坐於後座丙○○兩
    旁，往臺北市○○路堤防方向行駛，乙○○、「打狗」、「瓠仔」等人則乘坐另
    輛營業小客車跟隨在後，於行駛時，「欽佩」持該不明械毆打丙○○施以強暴，
    致丙○○因此受有額頭部挫刮傷血腫之傷害，「欽佩」復以「要你死」等語恫嚇
    丙○○，要求丙○○交付款項，並強取丙○○所有，內裝第000000000
    0門號晶片之行動電話手機。俟七Ｎ—六四三號營業小客車行駛至臺北市○○街
    之堤防旁後，兩車暫停該處，丁○○及辛○○即下車，「打狗」及乙○○則分別
    坐上七Ｎ—六四三號營業小客車之駕駛座及右前座，「欽佩」並對丙○○惡言相
    向，又將該金屬兇器塞入丙○○之口中加以脅迫，再次要求款項，丙○○不能抗
    拒，即稱：身上沒有那麼多錢，我想辦法湊五萬元等語，並隨即撥打戊○○及另
    一友人甲○○之電話以籌措金錢。乙○○等人於丙○○打完電話後，為避免其犯
    行為人發覺，即由「瓠仔」駕駛七Ｎ—六四三號營業小客車搭載乙○○、「欽佩
    」、丙○○，而丁○○、「打狗」、辛○○則乘坐另輛營業小客車，二車在臺北
    市市區繞行，嗣丙○○與戊○○再度聯絡，戊○○表示已籌得二萬元，並可在臺
    北市○○○路五百號前交付贖款，乙○○等人於知悉上情後，即由丁○○及辛○○共同搭乘上開車號不詳之營業小客車前往上址取款（前往取款前，「打狗」已
    先行下車），乙○○等人則將車輛停放於臺北市○○○路基隆河堤邊之公園內等
    候，於當日一時許，丁○○等自戊○○處取得二萬元，返回乙○○等人停車處，
    將該二萬元交付予乙○○，於丁○○等前往取款期間，丙○○又與甲○○聯絡，
    甲○○表示可籌得三萬元，並將由其友人之小弟代為交付，雙方約於臺北市○○
    路、復興南路口交款，乙○○等人即要求丁○○搭乘計程車前往上址，並自甲○○友人之小弟處取款三萬元，乙○○等於知悉丁○○已取得款項後，即與丁○○
    相約於臺北市百齡橋頭會合，丁○○並於該處將該三萬元交付予「瓠仔」及乙○○後，始於同月二十二日上午二時許在臺北市○○○路○段堤防邊釋放丙○○，
    事後丁○○、辛○○並各分得五千元，嗣經丙○○向警報案，始為警循線查獲。
二、案經丙○○訴由內政部警政署刑事警察局移送臺灣臺北地方法院檢察署檢察官偵
    查起訴。
    理      由
一、訊據被告乙○○、丁○○均否認有公訴人所指犯行。乙○○辯稱：本件犯行均為
    「欽佩」所為，伊當天係幫忙辛○○解決積欠丙○○之債務問題，因丙○○原先
    在電話中答應分期攤還，嗣又反悔，才約丙○○見面商談，本來是伊與「打狗」
    要幫辛○○解決債務問題，後來演變成「欽佩」在處理，至於「欽佩」攜帶不明
    槍械及對於丙○○妨害自由、要求交款及取款情事，均係「欽佩」個人所為，伊
    事先均不知情，亦未參與，事後亦未分得款項云云。丁○○辯稱：當天約丙○○
    見面係為商談債務問題，並不知道「欽佩」會突然持不明槍械押丙○○上車，並
    向丙○○要求交款，因「欽佩」持槍且態度兇惡要求伊上車，伊懼怕「欽佩」對
    伊不利而無法抗拒，只能依「欽佩」之指示開車，伊實無意參與本件犯行云云。
    經查：
  (一)右開犯罪事實，業據被害人丙○○指訴綦詳（見九十一年度偵字第二０七八三偵
    卷第二二頁以下、九十一年度偵字第一四八九０號偵卷第五一頁以下、第五七頁
    以下、第九五頁以下、本院九十二年十一月二十七日訊問筆錄第三頁至第十六頁
    ）。被告丁○○於警訊、偵查及本院審理時亦自承：當天是辛○○打了數通電話
    給我，叫我去臺北縣蘆洲市○○街一二七號一樓乙○○的住處，我當日約下午六
    、七點到達該處，「欽佩」、「打狗」、「瓠仔」、乙○○已在那裡了。辛○○
    和我談他欠我二十餘萬要還我的事情，還說到他一個月要還丙○○多少錢等話題
    ，因為他欠我錢也欠丙○○錢，當天要去找丙○○還錢，於是我們在該處出發，
    同行的還有乙○○、「瓠仔」、「打狗」、「欽佩」等人，由我駕駛七Ｎ－六四
    三號營業小客車以及「打狗」駕駛一輛車號不詳之營業小客車，大約晚上十點左
    右我們到三民路、民權東路口，丙○○當時在一家泡沫紅茶店內看到我們前來，
    他自行走到我所駕駛之七Ｎ－六四三號營業小客旁，我們在談我和辛○○如何還
    他錢的事情，後來「欽佩」走過來丙○○身旁，拿出隨身所攜帶之狀似四五手槍
    之槍枝，說「跟我們走」，隨即推丙○○進我車，然後「欽佩」叫我開車，於是
    我照他所說的上駕駛座駛離現場，辛○○、「欽佩」和丙○○也在我車上，其他
    「打狗」、「瓠仔」、乙○○坐另一輛營小客車跟我車後面。我駛離現場時約是
    二十二時三十分，在臺北市內比較昏暗的路上兜圈子，途中有聽見丙○○哀叫了
    一聲，頭部好像有在流血，是「欽佩」打丙○○，在三民路與民權東路口上車開
    約三百公尺左右，他就動手打丙○○，而談論的內容都是債務分期償還的事為什
    麼不答應等等。在二十三時許，我將車開到臺北市○○○路基隆河堤防邊大佳公
    園停車。接下來我不確定是乙○○還是「瓠仔」叫我坐另一輛營小客車，於是我
    和「打狗」、辛○○同車，乙○○、「欽佩」「瓠仔」坐我的七Ｎ－六四三號營
    小客繼續開。凌晨零時許，我們兩輛車開到復興北路、民權東路附近定點不動，
    約二十分鐘，我接到丙○○的電話第一次取款，丙○○要我到信義路大安捷運站
    附近的便利超市取款二萬元，「打狗」在原地下車，我開車和辛○○前往該處取
    款，丙○○只跟我說叫我到大安捷運站，看到什麼樣的人穿什麼衣服，就跟他拿
    錢，這次我是與辛○○一起去的，某不認識的對方交給我二萬元，我們就離開了
    ，離開之後我們又和乙○○那輛車會合，接著我們二輛車繼續在臺北市兜圈子，
    後來我跟他們開的車到民權東路靠近空軍基地附近再度定點不動，約二十分鐘，
    我又再接到小趙電話第二次取款，要我到復興北路、民族東路口，這次「瓠仔」
    有打電話給我要我自己另外搭計程車去拿錢，我就照他們說的自己搭計程車去，
    到達該處有另一個不認識的對方交給我三萬元，這時候大概是凌晨一、二點了。
    我們第二次取得三萬元款後，他們（是乙○○打電話來還是誰我不記得了）有再
    打電話來問我拿到錢沒有，我說拿到了，他們叫我坐計程車在臺北市內兜圈子，
    又打電話給我要我上高速公路，下重慶北路交流道下往士林，我在百齡橋頭下車
    等他們，車又開到臺北重陽橋下放丙○○下車，再來我們就回臺北縣蘆洲市○○
    街一二七號一樓乙○○的住處。我拿兩次錢我將之交給了乙○○和「瓠仔」，是
    他們二人要我交給他們。我們回台北縣蘆洲市乙○○住處後，乙○○拿了一萬元
    給他妻子，說是要給我和辛○○的錢，於是我和辛○○各分得五千。我的五千元
    是在上（六）月底我欠人家一萬五千元，我將一萬元寄在乙○○那裡，由他補足
    五千元共一萬五千元交給我的債主等語（第二０七八三號偵卷第四頁至第八頁、
    第一四八九０號偵卷第三七頁至第三九頁、九十一年度聲羈字第二一四號卷第十
    七頁、本院九十二年十二月十一日審判筆錄第九頁、十一頁、第十六頁）；辛○○於警訊、偵查中亦坦承：丙○○綽號「小趙」，我是向他借錢而認識，九十一
    年五月二十一日下午我在綽號「北投」之乙○○位於臺北縣蘆洲市○○街一二七
    號一樓住處，因為我欠錢還不出來，請乙○○出面幫我處理。當場有乙○○、丁○○、「打狗」、「瓠仔」、「欽佩」等人在場。‧‧我在電話中和小趙約定當
    面再談，‧‧和我一同起前往的有乙○○、丁○○、「打狗」、「瓠仔」「欽佩
    」等。我和丁○○開七Ｎ－六四三計程車，其他四人另開一輛計程車前往。見面
    時大概是晚上二十二時許，‧‧到了現場我又向小趙道歉說明延長分期償還的原
    因，我們在車旁路邊談話，講好要走時，另一輛車裡的「欽佩」不知從何處衝出
    ，強行將「小趙」推上我們開的七Ｎ－六四三計程車，他在後座押住「小趙」，
    叫我上車開車，於是我們上車，由丁○○開車，我和「欽佩」坐在後座丙○○之
    兩旁，「欽佩」在車上就毆打「小趙」，口氣很強硬也很兇反覆問「我能借多少
    ？」‧‧車子開動後不久，不知道何時另一輛計程車也出現，就開始跟另一輛在
    臺北市兜圈子，之後我們二輛車開到臺北市○○○路基隆河堤邊的大佳公園，時
    間已經是二十三時左右。‧‧後來丙○○打電話給丁○○，叫他到信義路四段附
    近去拿新台幣二萬元，詳細地點我忘了，我們這輛車前往該處時已是凌晨零時許
    ，另一輛車不知道去了哪裡。我原本有下車看到很多路人但是不知道向哪一個拿
    錢，我上車後有人打電話向丁○○指示，他下車向一個年輕人拿到二萬元，那個
    年輕人就走了。我和丁○○都不認識他，我們點了是新台幣二萬元沒有錯，就離
    開現場。後來丁○○接到電話開車到民族東路、復興北路靠機場附近和另一輛計
    程車會合，又回到河堤邊公園的附近，這時「打狗」下車換搭我們車閒聊，我們
    在車定點不動，另一輛車不知道去哪裡，我知道他們應該在附近，我們等了十幾
    二十分鐘，丁○○接到不知道是另一輛車的來電，叫他一個人攔計程車搭過去拿
    錢，但是丁○○去了哪裡我不知道，我和「打狗」在車上等，等待期間「瓠仔」
    有到我們車上聊天，後來不知道誰於凌晨二時許打電話給我們車上的「瓠仔」還
    是「打狗」，說丁○○好了，叫我們開車到臺北是靠近百齡橋路旁等待丁○○，
    這次得款多少我就不知道了。我們接到丁○○就直接回到乙○○台北縣蘆洲住處
    ，這時時間凌晨快三點了。我之前有欠乙○○的錢是沒有算利息的，所積欠他的
    錢約三萬多，他在同日（二十二日）向我表示，我分得五千元，下個月分期還款
    扣掉五千元，五月份的還款也確實扣掉了五千元等語（第二０七八三號偵卷第十
    一至第十四頁、第一七三八七號偵卷第九頁至第十一頁、第一七三八七號偵卷第
    九頁至第十一頁），互核被害人丙○○指訴情節，與被告丁○○，同案被告辛○○上開自白情節，大致相符，可以採信。
  (二)而本件丙○○於臺北市○○○路、三民路口之情形，及籌措、交付款項之經過，
    亦經證人戊○○、甲○○證述明確。證人甲○○證稱：丙○○打我000000
    0000號電話給我，說有人跟著他急需用錢，講的支支吾吾的幾乎是用乞求的
    口吻向我借五萬元，說是被押、被打腦袋、被槍指嘴巴，我沒那麼多錢，只能借
    二萬，‧‧我請我朋友的一位小弟拿下去給他們，在信義路、復興南路那邊交錢
    等語（第一四八九０號偵卷第一一０頁、第一一一頁、本院九十二年十一月二十
    七日審判筆錄第十九、二十頁）。證人戊○○亦證稱：九十一年五月二十一日二
    十二時許我與丙○○在三民路的泡沫紅茶店，他接到電話後就往車子那邊，因為
    距離很遠我看不清楚是否有人拿槍押他，我等了半小時，他打00000000
    00電話給我向我要五萬元，他說他被押，我身沒錢，又找朋友借了三萬元等語
    （見第一四八九０號偵卷第九八頁、第九九頁、第二０七八三號偵卷第二六頁）
    、丙○○被二名不詳男子於台北市○○區○○路及民權東路口挾持，駕駛黃色計
    程車離去，我馬上撥打丙○○之手機0000000000探詢是何情況，丙○○馬上回答待會再說及掛斷，‧‧之後接獲丙○○回電要求我給他準備五萬元始
    得知丙○○已被歹徒挾持。‧‧其間丙○○又撥話給我只需三萬元即可，但我因
    自己身上現金不多僅有一萬多元，我便撥打店話給夏緒榮先生又調取一萬多元合
    計共三萬元整，‧‧我主動請求至公司地址之臺北市○○○路五百號前交付金錢
    ，他們要求提供我所開之自小客車之車號六Ｂ－九九五五號，他們始能辨認我所
    開之車輛。我到達臺北市○○○路五百號前的時間大約翌日凌晨一時三十分左右
    ，我即撥電話給丙○○說我已經到了公司前面，我又等了大約六、七分鐘，我要
    求該名不詳男子從一輛計程車下車對談，該名男子特徵臉上長了許多類似痘痘的
    東西，穿著花色短袖上衣、休閒褲及拖鞋（經當庭指認為丁○○）。不管我向他
    詢問有關丙○○任何問題，他一概以不知情來回應。當我把現金三萬元交付於他
    之後，他又坐回同一輛計程車離去。交付金錢後我又馬上撥電話給丙○○探詢他
    的情形，問他是否可以離去，他回答說等一下。我在公司後面一家鵝肉店等了大
    約十分鐘之後又撥電話給他，丙○○回答我說在回來的路途上了。又過了大約十
    分鐘之後，我看見丙○○滿臉全是鮮血，額頭上有兩個大腫傷口等語（第二０七
    八三號偵卷第二六、二七頁、第一四八九０號偵卷第九九頁、本院九十二年十一
    月二十七日審判筆錄第十七頁、第十八頁）。又觀之丙○○所有之第00000
    00000號、丁○○所持用之第0000000000號行動電話雙向通聯記
    錄，丙○○第0000000000號行動電話，於案發時之九十一年五月二十
    一日二十二時三十一分許、同日二十二時三十五分許、二十二時四十二分許、二
    十三時二十分許、二十三時二十三分許、二十三時二十八分許、二十三時五十六
    分許、翌日零時八分許、零時九分許、零時十五分許、零時二十四分許、零時二
    十六分許、零時二十八分許、零時三十分許、零時三十七分許、零時四十分許、
    零時四十四分許、零時四十九分許、零時五十二分許、零時五十四分許、一時八
    分許，曾與戊○○所使用之第0000000000號行動電話通話；於案發時
    之九十一年五月二十一日二十三時二十九分許、二十三時五十分許、二十三時五
    十五分許、翌日零時二分許、一時八分許，曾與甲○○使用之00000000
    00號行動電話通話；於案發時之九十一年五月二十二日零時二分許、零時十三
    分許、零時二十二分許、零時三十九分許、零時五十三分許、零時五十四分許、
    零時五十八分許、一時許、一時一分許，二時十二分許，丙○○第000000
    0000號行動電話曾撥打丁○○持用之上開0000000000號行動電話
    號碼通話，此有上開0000000000號、0000000000號行動電
    話之雙向通聯記錄附卷可稽（第一四八九０號偵卷第十六頁至第十九頁），經核
    均與被害人丙○○之指訴，及被告丁○○、共同被告辛○○上開關於取款過程之
    供述內容，核屬一致。
  (三)又丙○○於遭限制行動自由之際，「欽佩」強取其第0000000000號行
    動電話手機乙節，業據丙○○於警訊指訴明確（第二０七三八偵卷第二三頁），
    且稽之丙○○所有之第0000000000號行動電話通聯記錄，於丙○○遭
    限制行動自由中之九十一年五月二十二零時許，該第0000000000號行
    動電話曾撥打丙○○當時仍自行使用之上開第0000000000號行動電話
    ，此有第0000000000號行動電話門號雙向通聯記錄附卷為證（第一四
    八九０號偵卷第二一頁）。衡之丙○○當時應無使用二支行動電話自己互撥通話
    之理，且丁○○持用之第0000000000號行動電話，曾於九十一年五月
    二十一日二十三時零一分許、二十三時零四分許，撥打該0000000000
    號行動電話，其時本件犯行尚在進行中，則顯然該0000000000號行動
    電話當時為本案共犯所使用，丙○○所指該0000000000號行動電話係
    於車上遭「欽佩」搶走等情，應非子虛。此部分犯行亦可認定。又丁○○既曾以
    自己之第0000000000號行動電話與同案共犯所持之丙○○所有第00
    00000000號行動電話通話，由此益證被告丁○○與其餘共犯確有犯意之
    聯絡。
  (四)綜上，被告乙○○、丁○○、共同被告辛○○，及「打狗」、「瓠仔」、「欽佩
    」等人共同前往與丙○○約定地點，到達後，「欽佩」並下車將丙○○強押上車
    限制丙○○行動自由，先對於丙○○施以傷害犯行，且以金屬兇器及言語施以脅
    迫，使丙○○不能抗拒而交付款項，丁○○則於「欽佩」押丙○○上車後，開車
    搭載「欽佩」、辛○○至大佳公園，並與辛○○共同，或自行前往前往取得金錢
    ，以遂行本件犯罪目的等情，且被告丁○○又曾主動撥打電話與其餘共犯聯繫等
    情，既經認定如前，則被告乙○○、丁○○確有參與本件犯行，並與被告辛○○
    、「打狗」、「瓠仔」、「欽佩」等人有犯意之聯絡及行為之分擔，甚為顯然。
  (五)被告乙○○雖辯稱：僅係幫辛○○處理積欠丙○○之債務，對於「欽佩」攜帶不
    明槍械妨害丙○○自由，及向丙○○索討金錢等事，均不知情，在大佳公園後，
    伊雖有聽見丙○○打電話，但內容沒有注意，之後車子開到復興北路一帶，伊身
    體不好在打瞌睡，所以在該處何人下車，做何事伊均不知道，對於向甲○○、戊○○拿取五萬元之事並不知情，亦未收到該五萬元云云。然查：
  1.被告乙○○對於案發當天與丁○○、辛○○、「打狗」、「瓠子」、「欽佩」共
    同前往民權東路、三民路口與丙○○見面，及伊五人將丙○○帶往大佳公園，在
    車上有聽到丙○○打電話等情，均不否認（見九十一年度偵字第二０七八三號偵
    卷第十五頁至第十八頁、本院九十二年十二月十一日審判筆錄第二九頁、第三十
    頁），並供稱：丙○○被打時我有制止等語（第一四八九０號偵卷第五四頁）、
    丙○○打電話要錢的事我知道、我有聽到欽佩跟丙○○要借錢之類的話等語（本
    院九十二年十二月十一日審判筆錄第二六頁、第三一頁），並參以丙○○於本院
    證稱：持槍的人恐嚇我叫我趕快湊錢，那時候有看到乙○○，當時持槍的打我，
    乙○○有說不要再打了等語（本院九十二年十一月二十七日審判筆錄第十六頁）
    ，及被告丁○○供稱：辛○○及乙○○一夥人案發前就在一起了等語（第二０七
    八三號偵卷第七頁）、「欽佩」、「打狗」、「瓠仔」都是乙○○的朋友等語（
    第二０七八三號偵卷第七頁），乙○○辯稱：對於本件犯行全不知情，亦未參與
    ，均係「欽佩」個人所為云云，已難輕信。
  2.次參以乙○○到達臺北市○○○路、三民路口並未下車，及乙○○亦自承沒有和
    丙○○談到錢的事情等語（本院九十二年十二月十一日審判筆錄第二三頁、第二
    六頁），其辯稱：與丙○○相約之目的，係為辛○○解決債務問題云云，亦非可
    採。
  3.同案共犯自臺北縣蘆洲市乙○○住處出發時，「欽佩」本來與被告乙○○坐於同
    車，辛○○、丁○○與丙○○在民權東路、三民路口商談債務問題完畢後，「欽
    佩」隨即出現，將丙○○押上車，並由「欽佩」指示丁○○開車，乙○○、「打
    狗」「瓠仔」等人旋開動另一部小客車跟隨在後等情，已經認定如前。由此過程
    以觀，顯然「欽佩」並非自己臨時起意所為，「欽佩」早與乙○○、「打狗」、
    「瓠仔」等人事前謀議如何進行本件犯行，可以認定。
  4.再參以被告丁○○供稱：拿兩次錢的過程當中我分別將之交給了乙○○和「瓠仔
    」，是他們二人要我交給他們，我拿錢給乙○○，他有收下。我們回臺北縣蘆洲
    市乙○○住處後，乙○○拿了一萬元給他妻子，說是要給我和辛○○的錢，於是
    我和辛○○各分得五千。我的五千元是在上（六）月底我欠人家一萬五千元，我
    將一萬元寄在乙○○那裡，由他補足五千元共一萬五千元交給我的債主。所以我
    認為事情、錢都是乙○○在主導。丙○○和乙○○等人都沒有債務關係，只有我
    與辛○○曾向他借過錢且尚未還清等語。（第二０七八三號偵卷第七頁、第一四
    八九０號偵卷第三九頁反面、本院九十二年十二月十一日審判筆錄第十一頁、第
    十二頁、第三二頁）、有與辛○○一人分到五千元等語（九十一年度聲羈字第二
    一四號卷第十八頁）；同案被告辛○○供稱：「（問：有無分到錢？）因為我還
    有欠別人的錢，我下次透過乙○○還錢時就可以少還五千元」等語（第一七三八
    七號偵卷第十一頁），「（問：你共分得贓款多少？由誰給你的？）我之前有欠
    乙○○的錢是沒有算利息的，所積欠他的錢約三萬多，他在同日（二十二日）向
    我表示，我分得五千元，下個月分期還款扣掉五千元，同（五）月份的還款也確
    實扣掉了五千元」等語（第二０七八三號偵卷第一三頁反面），及乙○○自承：
    「（丁○○稱自你身上分得贖款新台幣五千元，並給你一萬元補足一萬五千元交
    給他的債權人？）是有這件事沒有錯，但是五千元是我借他的，不是分贓的錢等
    語（第二０七八三號偵卷第十九頁），則本件犯罪取得之款項係交給「瓠仔」及
    被告乙○○，且被告乙○○再將款項分配予丁○○、辛○○抵債，亦堪採認。
  3.至於被告乙○○及丁○○均辯稱：乙○○給丁○○之五千元是伊二人間之借貸，
    與本件贓款無關等語，核與丁○○於警訊中陳稱：回臺北縣蘆洲市乙○○住處後
    ，乙○○拿一萬元給他妻子，說我與辛○○各分得五千元，並由乙○○補足交給
    債主等情，及辛○○警訊中上開確有分得款項之陳述，互核不符，且衡之丁○○
    當時積欠丙○○欠款未還，足見資力不足，乙○○豈有甘冒損失，再行貸予金錢
    之理？況丁○○於本院陳稱：借得之五千元沒有還等語明確（本院九十二年十二
    月十一日審判筆錄第十二頁），顯見乙○○幫丁○○還債之五千元並非乙○○所
    貸予，丁○○警訊中之上開供述，顯屬可信，乙○○辯稱並未分配贓款、丁○○
    辯稱未分得贓款云云，均非足取。
  4.綜上，乙○○所辯並非可採，其參與本件事前謀議及行為分擔，並事後分配贓款
    等情，可以認定。
  (六)被告丁○○辯稱：本件與被告乙○○、辛○○、「欽佩」、「打狗」、「瓠仔」
    等人並無犯意聯絡，約丙○○見面係為商談債務問題，並不知道「欽佩」會突然
    持槍押丙○○上車，並向丙○○要求交款，因「欽佩」持槍且態度兇惡要求伊上
    車，伊懼怕「欽佩」對伊不利而無法抗拒，只能依「欽佩」之指示開車，伊實無
    意參與本件犯行云云。經查：
  1.被告丁○○辯稱：約丙○○見面係為商討債務，是「欽佩」忽然衝出來押丙○○
    上車等情，與被告辛○○陳稱：「（九十一年五月二十一日晚是否與丁○○乙○○押丙○○上車並勒贖五萬元？）不是這樣，我本來欠他二萬元，要去當面跟他
    蔣每月還五千元，後來我就做丁○○的車一起去」（第一七三八七號偵卷第九頁
    反面）、我們在車旁路邊談話時，另一輛車裡的「欽佩」不知從何處衝出，強行
    將「小趙」推上我們開的七Ｎ－六四三號計程車，他在後座押住「小趙」，叫我
    上車開車，於是我們上車，由丁○○開車等語（第二０七八三號偵卷第十二頁、
    第一七三八七號偵卷第九頁），互核相符，並參以丙○○偵查中證稱：當天晚上
    九點至十點我約丁○○過來要還錢，丁○○與辛○○先來，我們談好說每月還五
    千元，談好了突然就來一位拿槍的人叫我上車‧‧等語（第一四八九０號偵卷第
    五一頁），及於本院證稱：辛○○與丁○○開車過來，要還錢給我，我出來與他
    們見面，他們說今天不方便所以沒辦法，過了一會兒有一個人拿槍把我押上車等
    語（本院九十二年十一月二十七日審判筆錄第五頁），可知被告丁○○辯稱：本
    來不知「欽佩」會忽然拿槍押丙○○上車等語，應非子虛。且衡之丁○○、辛○○確實有與丙○○商談還款事宜，可見丁○○辯稱：與丙○○相約見面之初，與
    辛○○、乙○○、「欽佩」、「打狗」、「瓠仔」等人並無犯意聯絡等語，應屬
    可採。
  2.然被告丁○○見「欽佩」強押丙○○上車後，即依欽佩之指示上車，並開車搭載
    「欽佩」及辛○○二人，將丙○○強押至大佳公園，嗣又配合其餘被告，依丙○○告知之地點，分別與辛○○或自己一人前往取得款項等情以觀，並參以被告自
    承：案發至第一次取款時我開始知道事情是他們要預謀強取的，不是債務相欠的
    問題了等語（第一四八九０號偵卷第六頁），可見被告丁○○於丙○○被強押上
    車之際，已萌生不法所有之意圖，起意參與本件犯行。
  3.被告丁○○雖辯稱：因「欽佩」持槍態度兇惡要求伊上車，伊懼怕「欽佩」對伊
    不利而無法抗拒，只能依「欽佩」之指示行動云云。丙○○亦證稱：「欽佩」在
    車上有對丁○○、辛○○說：你們也要小心點等語（本院九十一年十一月二十七
    日審判筆錄第十三頁）。然查，被告丁○○自承與欽佩並無恩怨（本院九十二年
    十二月十一日審判筆錄第十八頁），則其所辯：欽佩要我小心一點，等一下還有
    事要找我算帳等語（本院九十二年十二月十一日審判筆錄第九頁、第十四頁），
    是否屬實，實非無疑，證人丙○○上開證述非無迴護被告之嫌，即非可採。退步
    言之，就令「欽佩」以上開言語並持金屬兇器恐嚇被告丁○○等情屬實，由丙○○上開證稱：「欽佩」係在車上恐嚇被告丁○○等情以觀，則「欽佩」要求被告
    丁○○上車時，被告丁○○之意思決定自由仍未受到干擾，被告丁○○仍決意為
    之，其當時已起意參與本件犯行，實可認定。況被告丁○○參與取款之過程，先
    係與辛○○共同前往，後則單獨一人前往，「欽佩」皆未陪同，被告丁○○仍完
    成取款過程，足見其辯稱：因懼怕「欽佩」對其不利云云，並非可信。並衡之取
    款行為對於本件強盜犯行得財目的而言，至為重要，倘非自願參與犯行，或與其
    餘共犯無犯意聯絡，其餘共犯即無推由被告丁○○前往取款之理，是被告丁○○
    自「欽佩」強押丙○○上車起，即以自己犯罪之意思參與犯行，並與被告乙○○
    、辛○○、「欽佩」、「打狗」、「瓠仔」有所犯意聯絡及行為分擔，至為顯然
    。
  (五)再參以本件丙○○被押及遭索取款項之過程，丙○○陳稱：係由「欽佩」持槍將
    之押上七Ｎ—六四三號營業小客車，「欽佩」並以槍柄打其額頭，再用槍口抵住
    其口腔威脅交出新台幣五萬元並且恐嚇不得報警等情（第二０七八三號偵卷第二
    二頁），並稱：當時沒辦法反抗等語（本院九十二年十二月十一日審判筆錄第十
    三頁），被告使用之強暴及脅迫手段，已達於使丙○○不能抗拒之程度，亦甚明
    確。
  (六)至於被告丁○○與同案被告辛○○對於至大佳公園後，究係被告丁○○、辛○○
    下車，與「打狗」共乘另一輛營業小客車，乙○○上七Ｎ—六四三號營業小客車
    與「欽佩」「瓠仔」及丙○○共乘（第二０七三八號偵卷第六頁丁○○警訊筆錄
    ），或係辛○○與丁○○仍繼續搭乘七Ｎ—六四三號營業小客車，丙○○與「欽
    佩」換乘另部營業小客車與其餘共犯同乘另部營業小客車（第二０七三八號偵卷
    十二頁反面），被告丁○○、辛○○供述雖有不同，然參以丙○○證稱：到大佳
    公園後，兩部車都停下來，丁○○、辛○○就換車，前座又換了兩個人上來，我
    左側又多了一個人，持槍的人仍坐在我右邊等語（第一四八九０號偵卷第五一頁
    、第五二頁），及被告乙○○供稱：在大佳公園我就換搭乘他們的七Ｎ－六四三
    號計程車，問他們處理好了沒有（第二０七三八號偵卷第十七頁）、我們兩輛車
    到撫遠街民權大橋的堤防邊，我到了以後，我就上了丙○○那輛車的前座，我問
    說怎麼樣，‧‧，我繼續坐在那輛車的前座，丙○○、「欽佩」坐後座，我與「
    瓠仔」坐前面，後來車子是「瓠仔」開的‧‧大約十分鐘車子就開走了，開到復
    興北路那邊轉一轉，我那時和丙○○、「欽佩」、「瓠仔」四個人還是同一輛車
    後來到復興北路大安捷運站那裡等語（九十一年度聲羈字第二三二號卷第九頁）
    ，可見至大佳公園停車後，丙○○並未換車，而係由乙○○、「瓠仔」上七Ｎ－
    六四三號營業小客車，辛○○、丁○○轉乘另輛營業小客車。此部分之供述應以
    被告丁○○為可信，同案被告辛○○此部分供述爰不採為認定本件犯罪事實之依
    據，附此敘明。
  (七)末查，本件被害人丙○○因遭「欽佩」毆打，受有額頭部挫刮傷血腫（三乘三公
    分、一點五乘一點五公分）之傷害，有慶生醫院驗傷診斷書（第二０七三八號偵
    查卷宗第四十頁），及該院九二慶秘字第００九二九－一號函附門診病歷表、Ｘ
    光檢查及申請報告單及照片一幀附於本院卷可稽，此外，並有之七Ｎ－六四三號
    營業用小客車車籍作業系統查詢認可資料在卷可按（九十一年度偵字第二０七三
    八號偵查卷宗第四九頁），事證明確，被告所辯顯非可採，犯行可以認定。
二、論罪科刑部分：
  (一)按強盜罪以強暴、脅迫等方法，致使不能抗拒為構成要件之一，當然含有妨害被
    害人自由之性質，故犯強盜罪而有妨害被害人之自由時，是否另論以妨害自由罪
    名，應就行為人之全部犯罪行為實施過程加以觀察。倘妨害自由行為時，強盜行
    為尚未著手實施，可依其情形認為妨害自由、強盜犯罪間具有方法結果之牽連關
    係；若強盜犯行業已著手實施，則所為強暴、脅迫等非法方法剝奪被害人行動自
    由行為，應包括在強盜行為之內，無另行成立刑法第三百零二條第一項之剝奪他
    人行動自由罪之餘地，最高法院九十一年度臺上字第八０三號判決參照。本件被
    告於「欽佩」持不明槍械強押丙○○上車限制丙○○行動自由後，於行駛中「欽
    佩」方持前開金屬兇器毆打丙○○致傷，並出言恐嚇，復取走丙○○行動電話，
    且衡之本件被告剝奪丙○○行動自由之時間甚長，亦非於定點為之，則妨害自由
    之行為已逾取財目的所必需，非可認為強盜行為當然所包括。又被告係結夥三人
    以上犯之，而「欽佩」所持金屬兇器既用以敲擊丙○○額頭致傷，足見質地堅硬
    ，客觀上足以危害他人生命、身體之安全，自屬兇器（然並未扣案，無從鑑定是
    否屬槍砲彈藥刀械管制條例所定之槍械），核被告所為，係犯刑法第三百三十條
    第一項、第三百二十一條第三項、第四項之加重強盜罪，及同法第三百零二條第
    一項之妨害自由罪。被告行劫時，「欽佩」施行強暴行為而毆打丙○○，丙○○
    受有額頭部挫刮傷血腫之傷害，衡之其傷勢尚屬輕微，應認為係強盜罪之強暴手
    段所致，而包括於強盜行為內，不另成立傷害罪。被告與其餘共犯雖陸續對丙○○施以強暴及多次脅迫，並分次取得丙○○之手機、二萬元、三萬元現金，然係
    基於同一強盜犯意下之接續行為，僅侵害一法益，只論以一加重強盜罪。
  (二)檢察官認被告係犯刑法第三百四十七條第一項之意圖勒贖而擄人罪嫌，且丙○○
    偵查中亦證稱：我在車上打電話給戊○○、甲○○，跟他們說我被搶對方要我拿
    錢才放人」等語（第一四八九０號偵卷第五二頁反面），然觀之戊○○偵查中證
    稱：「（對方有無說如果不拿錢丙○○會如何？）他沒講」等語（同偵卷第九八
    頁），及甲○○證稱：丙○○打電話給我，說有人跟著他急需用錢，講的支支吾
    吾的幾乎是用乞求的口吻向我借錢‧‧他好像說有槍指著他的腦袋，帶他去郊外
    等語（同偵卷第一一一頁）、他說被押，被槍打腦袋，被槍指嘴巴等語（本院九
    十二年十一月二十七日審判筆錄第十九頁）、丙○○於本院審理中稱：「（持槍
    看等語（本院九十二年十一月二十七日審判筆錄第七頁），則本件被告及其餘共
    犯是否有對於丙○○、戊○○、甲○○表示需交付贖款，否則將持續限制丙○○
    行動自由之意，實非無疑。此外，復查無其他積極證據足認被告係基於勒贖之意
    圖而擄人，公訴人認被告係犯刑法第三百四十七條第一項之罪，尚有誤會，起訴
    法條應予變更。
  (三)次按以自己共同犯罪之意思，參與實施犯罪構成要件以外之行為，或以自己共同
    犯罪之意思，事先同謀，而由其中一部分人實施犯罪之行為者，均為共同正犯。
    司法院大法官會議釋字第一０九號解釋、司法院院字第二０三０號解釋參照。本
    件被告乙○○既與「打狗」、「欽佩」、「瓠仔」事前同謀，同往犯罪現場，且
    事後取得贖款，而被告丁○○以自己犯罪之意思，於犯罪行為實施中參與犯行，
    並分擔開車及取款等行為，且自其取款過程以觀，顯與被告乙○○、辛○○、「
    打狗」、「欽佩」、「瓠仔」有所犯意聯絡，參以首開說明，被告乙○○、丁○○與同案被告辛○○及「打狗」、「欽佩」、「瓠仔」有犯意聯絡及行為分擔，
    皆為共同正犯。
  (四)被告所犯上開二罪間，有方法、目的之牽連關係，應從一重之加重強盜罪處斷。
  (五)爰審酌被告乙○○犯罪後否認犯行，飾詞巧辯，犯罪後態度不佳，而被告丁○○
    犯罪後尚能自白部分犯行，足見具有悔意，態度尚佳，及被告不思以合法途徑取
    得財富，犯罪手段亦非輕微，然犯罪所得不多，及被告與被害人平日之關係等一
    切情狀，量處如主文所示之刑。犯罪所用之金屬兇器一支，並未扣案，亦無證據
    證明係屬違禁物，或屬被告乙○○、丁○○、同案被告辛○○或其餘共犯所有，
    爰不宣告沒收。
三、公訴意旨另以：被害人丙○○於臺北市○○○路與三民路口遭「欽佩」強押上車
    後，行駛中「欽佩」持兇器毆打並出言恐嚇丙○○，使丙○○不能抗拒，而強取
    丙○○身上之六千元及
    嫌云云。經查：訊據被告乙○○、丁○○均否認此部分犯行，則公訴人所指被告
    此部分犯行，除被害人丙○○之指訴外，別無其他證據可以佐證佐證，此部分犯
    行實屬無從證明，本應為無罪之諭知，然公訴人認被告此部分犯行，與前開經論
    罪科刑之加重強盜犯行，有接續犯之實質上一罪關係，爰不另為無罪之諭知。
據上論斷，應依刑事訴訟法第二百九十九條第一項前段、第三百條、第二十八條、第
三百三十條第一項、第三百二十一條第一項第三款、第四款、第三百零二條、第五十
五條，罰金罰鍰提高標準條例第一條前段判決如主文。
本案經檢察官陳弘杰到庭執行職務
中      華      民      國    九十二    年     十二     月    二十四    日
                                    臺灣臺北地方法院刑事第五庭
                                        審判長法  官 黃程暉
                                              法  官 楊晉佳
                                              法  官 高偉文
右正本證明與原本無異。
如不服本判決，應於判決送達後十日內向本院提出上訴狀（應抄附繕本）。告訴人或
被害人如對於本判決不服者，應具備理由請求檢察官上訴，其上訴期間之計算係以檢
察官收受判決正本之日期為準。
                                              書記官 張華瓊
中      華      民      國    九十二    年     十二     月    二十四    日
附錄：
中華民國刑法第三百三十條
犯強盜罪而有第三百二十一條第一項各款情形之一者，處七年以上有期徒刑。
前項之未遂犯罰之。
中華民國刑法第三百二十一條
犯竊盜罪而有左列情形之一者，處六月以上、五年以下有期徒刑：
一  於夜間侵入住宅或有人居住之建築物、船艦或隱匿其內而犯之者。
二  毀越門扇、牆垣或其他安全設備而犯之者。
三  攜帶兇器而犯之者。
四  結夥三人以上而犯之者。
五  乘火災、水災或其他災害之際而犯之者。
六  在車站或埠頭而犯之者。
前項之未遂犯罰之。
中華民國刑法第三百零二條
私行拘禁或以其他非法方法，剝奪人之行動自由者，處五年以下有期徒刑、拘役或三
百元以下罰金。
因而致人於死者，處無期徒刑或七年以上有期徒刑，致重傷者，處三年以上十年以下
有期徒刑。
第一項之未遂犯罰之。


司法院資訊處製作；財團法人民間司法改革基金會備份。
